【裁判字號】    97,交訴,145
【裁判日期】    980721
【裁判案由】    業務過失致死
【裁判全文】
臺灣彰化地方法院刑事判決             97年度交訴字第145號
公  訴  人  臺灣彰化地方法院檢察署檢察官
被      告  乙○○
選任辯護人  黃紫芝律師
上列被告因過失致死案件，經檢察官提起公訴（97年度偵字第10
226 號），於本院準備程序進行中，被告就被訴之事實為有罪
陳述，經告知被告簡式審判程序之旨，並聽取當事人之意見後，
裁定行簡式審判程序判決如下：
    主  文
乙○○從事業務之人，因業務上之過失致人於死，處有期徒刑肆
月，如易科罰金，以新臺幣壹仟元折算壹日，緩刑年。
    事  實
一、乙○○以駕駛六輪拼裝車負責載運稻米為業，為從事駕駛業
    務之人，於民國97年7 月15日下午，駕駛該拼裝車上路，於
    當日下午5 時32分許，沿著彰化縣埤頭鄉○○路○ 段352 巷
    由東往西方向行駛，並行至彰水路3 段352 巷福德宮前，本
    應注意汽車交會時應保持相當之安全間隔，而依當時天氣晴
    、日間自然光線、路面乾燥、無缺陷、無障礙物、視距良好
    等情形，並無不能注意之情事，竟疏未注意及此而貿然前行
    ，適許坤錫所騎乘車號N9F －917 號重型機車自對向行駛該
    處，亦未保持會車安全間距，故乙○○所駕駛拼裝車左前車
    頭與許坤錫所騎乘機車發生碰撞，致許坤錫人車倒地，受有
    頭部外傷合併腦震盪、左眉撕裂傷、鼻撕裂傷、外傷性第三
    四五六頸椎椎間盤突出及狹窄合併脊髓神經性病變、左側髕
    骨骨折、四肢多處擦傷、呼吸衰竭、麻痺性腸阻塞、胸部挫
    傷合併氣血胸等傷害，經乙○○發現肇事後隨即報警，將許
    坤錫送醫救治，並於有偵查權限之人知悉犯罪人之前，主動
    向到場處理事故之員警陳明自己係肇事者及陳述肇事經過，
    表示願意接受裁判而自首。然許坤錫經送醫急救，仍延至97
    年9 月14日上午11時30分許，不治死亡。
二、案經許坤錫之妻甲○訴由彰化縣警察局北斗分局報告臺灣彰
    化地方法院檢查署檢察官偵查及臺灣彰化地方法院檢察署檢
    察官自動簽分偵辦起訴。
    理  由
一、上揭事實，業據被告乙○○於本院審理中坦承不諱，核與告
    訴人即被害人之配偶甲○指述情節相符，並有彰化縣北斗鎮
    卓綜合醫院法醫參考病例摘要、財團法人彰化基督教醫院出
    院摘要、彰化縣警察局北斗分局道路交通事故肇事人自首情
    形紀錄表、道路交通事故現場圖、道路交通事故調查報告表
    （一）、（二）各1 份及現場蒐證照片10張存卷可資佐證。
    又被害人許坤錫因本件交通事故導致頸椎損傷併多發性外傷
    ，致使呼吸衰竭死亡一節，亦經臺灣彰化地方法院檢察署檢
    察官督同檢驗員相驗屬實，有勘驗筆錄、相驗屍體證明書、
    法醫驗斷書及照片數張在卷可憑。又按汽車交會時，會車相
    互之間隔不得少於半公尺，道路交通安全規則第100 條第5
    款訂有明文。本件被告乙○○駕車，自應注意上述道路交通
    安全規定，隨時採取必要之安全措施，而依當時狀況，天候
    為晴、日光、路況良好無缺陷、路面無障礙物、視距良好，
    並無不能注意之情事，竟疏未注意，而肇致本件車禍，致被
    害人許坤錫死亡，是被告顯有過失甚明。且本件車禍事故經
    送請臺灣省彰化縣區車輛行車事故鑑定委員會鑑定結果，亦
    認定被告駕駛拼裝車，與被害人駕駛重機車行經未劃標線之
    路段，會車時未保持安全間隔，同為肇事原因，有該鑑定委
    員會彰鑑字第0975602283號函附鑑定意見書1 份在卷可憑，
    又本院依職權送臺灣省車輛行車事故覆議鑑定委員會鑑定，
    該覆議鑑定委員會意見臺灣省彰化縣區車輛行車事故鑑定相
    同，此有臺灣省車輛行車事故覆議鑑定委員會98年3 月10日
    覆議字第0986200797號函在卷可按。雖被害人會車時亦未保
    持安全間隔距離，同為肇事原因，縱與有過失，亦仍不能因
    此解免被告之罪責，先行敘明。再參以被害人許坤錫確因本
    件車禍而受有頸椎損傷併多發性外傷，致使呼吸衰竭死亡，
    則被告上開過失駕車之行為，與被害人死亡結果間，自具有
    相當因果關係，應堪認定。綜上所述，本件事證明確，被告
    犯行堪予認定。
二、查被告平時以駕駛六輪拼裝車負責載運稻米為業，而於案發
    時亦確實從事駕駛拼裝車載運稻米，業據被告於警供述明確
    ，被告即屬從事駕駛業務之人。是核被告所為，係犯刑法第
    276 條第2 項之業務過失致人於死罪。被告於肇事後留在現
    場，於有偵查犯罪職權之機關或公務員僅知悉犯罪事實，尚
    不知犯罪人為何人前，即向前來現場處理之警員坦承肇事，
    有彰化縣警察局北斗分局道路交通事故肇事人自首情形紀錄
    表1 份在卷可考，嗣並接受裁判，符合自首之規定，依刑法
    第62條前段之規定得減輕其刑。爰審酌被告犯後坦認犯行，
    態度尚佳，其未保持會車安全間距肇致被害人死亡，寶貴之
    生命驟逝，損害甚為重大，然被害人亦疏未注意及此，雙方
    過失程度相當，事後被告與被害人家屬達成民事和解（本院
    97年度訴字第892 號），被告犯後已坦承犯行等一切情狀，
    量處如主文所示之刑，並諭知易科罰金之折算標準。另被告
    無前科，有臺灣高等法院被告前案紀錄表在卷可參，素行良
    好，因一時疏失，鑄成大錯，對其自身之打擊亦屬沈重，犯
    後知所悔悟，表現誠摯之悔悟之意，且在金錢上予以被害人
    家屬相當之賠償，經此偵、審程序及科刑教訓，應能知所警
    惕而不致再犯，所宣告之刑，以暫不執行為適當，爰依刑法
    第74條第1 項第1 款規定，宣告緩刑3 年，以勵自新。
據上論斷，應依刑事訴訟法第273條之1第1項、第299條第1 項前
段，刑法276條第2項、第41條第1項前段、第62條、第74條第1項
第1款，刑法施行法第1條之1第1項、第2項前段，判決如主文。
本案經檢察官鄭少到庭執行職務。
中    華    民    國    98    年    7     月    21    日
                  刑事第六庭      法      官  鮑慧忠
以上正本證明與原本無異。
如不服本判決應於收受判決後10日內向本院提出上訴書狀，並應
敘述具體理由；其未敘述上訴理由者，應於上訴期間屆滿後20日
內向本院補提理由書 (均須按他造當事人之人數附繕本)「 切勿
逕送上級法院」。
告訴人或被害人對於判決如有不服具備理由請求檢察官上訴者，
其上訴期間之計算係以檢察官收受判決正本之日期為準。
中    華    民    國    98    年    7     月    21    日
                                  書  記  官  陳秀娟
附錄本案論罪科刑法條全文：
中華民國刑法第276條
（過失致死罪）
因過失致人於死者，處 2 年以下有期徒刑、拘役或 2 千元以下
罰金。
從事業務之人，因業務上之過失犯前項之罪者，處 5 年以下有期
徒刑或拘役，得併科 3 千元以下罰金。


司法院資訊處製作；財團法人民間司法改革基金會備份。
